臺灣高等法院高雄分院刑事判決　　　　99年度選上訴字第28號
上　訴　人
即　被　告　陳金仔
選任辯護人　曾慶雲律師
上列上訴人因違反公職人員選舉罷免法案件，不服臺灣屏東地方
法院99年度選訴字第15號中華民國99年9 月21日第一審判決（起
訴案號：臺灣屏東地方法院檢察署98年度選偵字第69號、115 號
），提起上訴，本院判決如下：
     主  文
上訴駁回。
     事  實
一、陳金仔曾因犯幫助詐欺罪，經台灣高雄地方法院於98年10月
    26日以96年度訴字第1044號判決判處有期徒刑2 月減為有期
    徒刑1 月確定，99年7 月23日易服社會勞動服務執行完畢（
    不構成累犯）。其基於屏東縣瑪家鄉第16屆鄉長選舉投票行
    賄之犯意，於民國98年12月1 日9 時許，至屏東縣瑪家鄉涼
    山村涼山43號，以每票新台幣（下同）1000元之代價，向有
    投票權人鍾美惠（另經檢察官為緩起訴處分）交付賄賂買票
    ，約其於98年12月5 日投票當日投票支持屏東縣瑪家鄉第16
    屆鄉長候選人陳生明，嗣經警循線查獲上情，扣得鍾美惠主
    動交出之上開賄賂款項1000元。
二、案經臺灣屏東地方法院檢察署檢察官指揮法務部調查局屏東
    縣調查站、屏東縣政府警察局內埔分局、民生案件專案小組
    B 組共同偵辦後，由屏東縣政府警察局內埔分局報告臺灣屏
    東地方法院檢察署檢察官及該署檢察官主動簽分後偵查起訴
    。
    理  由
一、被告以外之人於偵查中向檢察官所為之陳述，除顯有不可信
    之情況者外，得為證據，刑事訴訟法第159 條之1 第2 項已
    有明定。證人鍾美惠於檢察官偵訊時所為之陳述，已當庭具
    結擔保其真實性，且檢察官、被告及其辯護人對此證據能力
    亦無爭執，並無證據證明有何顯不可信之情況，自得作為證
    據。
二、按被告以外之人於審判外之陳述，雖不符刑事訴訟法第159
    條之1 至第159 條之4 等4 條之規定，然若當事人於審判程
    序中同意作為證據，法院審酌該言詞陳述或書面陳述作成時
    之情況，認為適當者，亦得為證據；又當事人、代理人或辯
    護人於法院調查證據時，知有刑事訴訟法第159 條第1項 不
    得為證據之情形，而未於言詞辯論終結前聲明異議者，視為
    有前項之同意，同法第159 條之5 定有明文。此立法意旨在
    於傳聞證據未經當事人之反對詰問予以核實，原則上先予排
    除。惟若當事人已放棄反對詰問權，於審判程序中表明同意
    該等傳聞證據可作為證據；或於言詞辯論終結前未聲明異議
    ，基於尊重當事人對傳聞證據之處分權，及證據資料愈豐富
    ，愈有助於真實發見之理念，且強化言詞辯論主義，使訴訟
    程序得以順暢進行，上開傳聞證據亦均具有證據能力。本院
    以下引用之證據資料（前項所述證據除外），其中屬於傳聞
    證據部分均未爭執其證據能力，本院審酌該等證據作成時之
    情況，認為並無不適當者，依上開說明，均認應有證據能力
    。
三、訊據被告陳金仔對本件犯罪事實，於原審及本院審理中均坦
    承不諱，此外並有證人鍾美惠於警詢、偵訊中之證述、扣押
    筆錄、扣押物品目錄表等在卷可稽，足認被告上開任意性自
    白與事實相符，本案事證明確，被告犯行堪以認定，應依法
    論科。
四、按投票行賄罪之處罰分別規定於刑法第144 條及公職人員選
    舉罷免法第99條第1 項，而公職人員選舉罷免法第99條第1
    項為刑法第144 條之特別法，自應優先適用。又公職人員選
    舉罷免法第99條第1 項之投票行賄罪，以對於有投票權之人
    ，行求、期約或交付賄賂或其他不正利益，而約其不行使投
    票權或為一定之行使者，為其構成要件。其行求、期約與交
    付行為，係屬階段行為，其中行求賄賂階段，屬行賄者單方
    意思表示行為，不以相對人允諾為必要；而交付賄賂階段，
    則以行賄者已實行交付賄賂之行為，一經交付賄賂，罪即成
    立，最高法院98年度台上字第7877號判決意旨可資參照。核
    被告所為，係犯公職人員選舉罷免法第99條第1 項之對於有
    投票權人，交付賄賂而約其投票權為一定之行使罪。其前階
    段行求、期約之低度行為，已為交付之高度行為所吸收，不
    另論罪。又公職人員選舉罷免法第99條第5 項規定，犯第1
    項或第2 項之罪，在偵查中自白者，減輕其刑；因而查獲候
    選人為共犯者，減輕或免除其刑。本件被告於98年12月5 日
    警詢及同日檢察官偵查時，均已自白本件犯行，有各該筆錄
    在卷可按（偵一卷第15頁反面、第41、42頁），顯已於本案
    偵查中自白犯行，依上開說明，自應依公職人員選舉罷免法
    第99條第5 項前段減輕其刑。另按刑法第59條規定犯罪之情
    狀可憫恕者，得酌量減輕其刑，其所謂「犯罪之情狀」，與
    同法第57條規定科刑時應審酌之一切情狀，並非有截然不同
    之領域，於裁判上酌減其刑時，應就犯罪一切情狀（包括第
    57條所列舉之10 款 事項），予以全盤考量，審酌其犯罪有
    無可憫恕之事由（即有無特殊之原因與環境，在客觀上足以
    引起一般同情，以及宣告法定低度刑，是否猶嫌過重等等）
    ，以為判斷，最高法院80年度台覆字第39號判決意旨可資參
    照。審諸被告行賄之有投票權人僅1 人，其犯罪情節與其他
    大規模買票之賄選行為相比，對社會所生危害及其惡性均顯
    然較輕而不得等同視之，且被告年齡已62歲，即便依公職人
    員選舉罷免法第99條第5 項規定減輕其刑，其法定刑最低刑
    度仍為有期徒刑1 年6 月以上，就被告所犯本案犯罪情節而
    言，實屬情輕法重，在客觀上尚足以引起一般之同情，參諸
    上開最高法院判決意旨，應有堪資憫恕之處，故本院認應再
    依刑法第59條規定減輕其刑，並依刑法第70條規定遞減之。
五、原審認被告犯行事證明確，引用又公職人員選舉罷免法第99
    條第1 項予以論科，並依同法第99條第5 項前段及刑法第59
    條等規定遞減其刑，而審酌賄選行為係敗壞選風之主要根源
    ，被告以給付現金之方式賄賂選民投票予特定候選人，對民
    主政治及選舉機制產生嚴重負面之影響，敗壞社會良善選風
    ，有害正當選舉文化之建立，惟念其於警詢、偵查及原審審
    理時均已認罪坦承犯行，已有悔意，及其賄賂之對象僅1 人
    ，對於選舉結果之影響有限，並兼衡其經歷、經濟狀況、智
    識程度等一切情狀，量處被告有期徒刑10月，並依公職人員
    選舉罷免法第113 條第3 項之規定宣告褫奪公權3 年。併敘
    明被告前因幫助犯詐欺取財罪，經法院判處有期徒刑2 月減
    為1 月，於98年10月26日確定，已不符刑法第74條第1 項得
    宣告緩刑之要件。本件被告上開賄賂1000元既已交付鍾美惠
    ，自不得於本案宣告沒收等語，其認事用法均無違誤，量刑
    亦屬妥適，應予維持。被告具狀上訴否認犯行，惟於本院準
    備程序及審理程序均已坦認犯行，其上訴自無理由，應予駁
    回。
據上論斷，應依刑事訴訟法第368 條，判決如主文。
本案經檢察官鍾忠孝到庭執行職務。
中    華    民    國    100     年    1   月     26  日
                  刑事第十庭  審判長法  官  陳中和
                                    法  官  林水城
                                    法  官  蔡國
以上正本證明與原本無異。
如不服本判決應於收受本判決後10日內向本院提出上訴書狀，其
未敘述上訴理由者，並得於提起上訴後10日內向本院補提理由書
狀（均須按他造當事人之人數附繕本）「切勿逕送上級法院」。
中    華    民    國    100     年    1   月     26  日
                                    書記官  周青玉